【裁判字號】    99,上訴,441
【裁判日期】    990420
【裁判案由】    違反毒品危害防制條例
【裁判全文】
臺灣高等法院高雄分院刑事判決         99年度上訴字第441號
上  訴  人
即  被  告  甲○○
上列上訴人因違反毒品危害防制條例案件，不服臺灣高雄地方法
院98年度審訴字第4133號中華民國99年1 月19日第一審判決（起
訴案號：臺灣高雄地方法院檢察署98年度毒偵字第5137號），提
起上訴，本院判決如下：
    主  文
上訴駁回。
    事  實
一、甲○○前於民國91年間，因施用毒品案件，經本院以91年度
    毒聲字第8230號裁定送勒戒處所施以觀察、勒戒後，認無繼
    續施用毒品之傾向，於92年1月9日執行完畢釋放，由臺灣高
    雄地方法院檢察署檢察官以91年度毒偵字第7476號為不起訴
    處分確定。又於95年、96年間因施用毒品案件，經台灣高雄
    地方法院以95年度訴字第660 號、96年度訴字第231 號分別
    判處有期徒刑11月、有期徒刑10月。復因竊盜案件，經臺灣
    屏東地方法院以95年度易字第339 號及台灣高雄地方法院以
    95年度易字第2466號分別判處有期徒刑7 月、有期徒刑8 月
    、有期徒刑4 月。又於95年間因施用毒品案件，經原審法院
    以95年度訴字第2391號判處有期徒刑8 月。嗣經裁定減刑為
    有期徒刑5 月又15日、5 月（定應執行刑為有期徒刑9 月）
    、3 月又15日、4 月、2 月（定應執行刑為有期徒刑8 月）
    確定，與上開施用毒品案件之有期徒刑8 月接續執行，於97
    年8 月1 日縮短刑期假釋出獄，於97年10月30日假釋期滿未
    經撤銷執行完畢。詎其不知悔改，竟基於施用第一級毒品海
    洛因之犯意，於98年7 月8 日14時40分許，在高雄縣鳳山市
    ○○○路205 號捷運鳳山國中站地下室廁所內，以針筒注射
    之方式，施用第一級毒品海洛因1 次。嗣於同年7 月8 日14
    時57分許，在上址因形跡可疑為警盤查，並徵得其同意採尿
    送驗，結果呈嗎啡、可待因陽性反應，始悉上情。
二、案經高雄市政府警察局新興分局移請臺灣高雄地方法院檢察
    署檢察官偵查起訴。
    理  由
一、被告甲○○雖未於本院調查、審理時到庭，惟原審訊據上訴
    人即被告甲○○直承施用第一級毒品不諱，且其於查獲時為
    警所採驗之尿液，經送往高雄市立凱旋醫院鑑驗，結果確呈
    第一級毒品海洛因代謝後之嗎啡陽性反應，此有高雄市立凱
    旋醫院98年7 月29日濫用藥物尿液檢驗報告、濫用藥物尿液
    檢體監管記錄表（檢體編號A98335）各1 份附卷可稽，上揭
    鑑驗，係採用酵素免疫分析法(EIA) 篩檢及氣相層析質譜儀
     ( GC/MS) 確認，後者為目前醫學界公認為最精密有效之方
    法，經驗出被告尿液中嗎啡濃度為「19309ng/ml」( 其標準
    閾值濃度300ng/ml) ，益徵被告尿液中嗎啡濃度至高。按被
    告之自白，非出於強暴、脅迫、利誘、詐欺、疲勞訊問、違
    法羈押或其他不當方法，且與事實相符者，得為證據，刑事
    訴訟法第156 條第1 項定有明文。亦即被告之自白係出於自
    由意思，且與事實相符者，即有證據能力，被告甲○○自白
    ，係出於自由意志，自得採為本件判決之基礎。又被告曾受
    如事實欄所載之觀察、勒戒執行完畢釋放後5 年內，再犯施
    用毒品罪而經依法追訴處罰完畢等事實，亦有卷附法院院內
    索引卡紀錄表、臺灣高等法院被告前案紀錄表各1 份在卷可
    按。按毒品危害防制條例第20條、第23條於93年1 月9 日修
    正施行後，將施用毒品之刑事處遇程序，區分為「初犯」及
    「5 年內再犯」、「5 年後再犯」3 種，其立法理由謂：「
    初犯」經觀察、勒戒或強制戒治執行完畢釋放後，「5 年內
    再犯」者，因其再犯率甚高，原實施之觀察、勒戒及強制戒
    治既已無法收其實效，爰依法追訴或裁定交付審理。至於經
    觀察、勒戒或強制戒治執行完畢釋放後，「五年後再犯」者
    ，前所實施之觀察、勒戒或強制戒治已足以遮斷其施用毒品
    之毒癮，為期自新及協助其斷除毒癮，仍適用「初犯」規定
    ，先經觀察、勒戒或強制戒治之程序。從而依修正後之規定
    ，僅限於「初犯」及「5 年後再犯」二種情形，始應先經觀
    察、勒戒或強制戒治程序。倘被告於5 年內已再犯，經依法
    追訴處罰，縱其第3 次再度施用毒品之時間，在初犯經觀察
    、勒戒或強制戒治執行完畢釋放5 年以後，已不合於「5 年
    後再犯」之規定，且因已於「5 年內再犯」，顯見其再犯率
    甚高，原實施觀察、勒戒或強制戒治，已無法收其實效，即
    應依該條例第10條處罰（最高法院95年第7 次刑事庭會議決
    議參照）。被告於前開初犯經觀察、勒戒處分執行完畢釋放
    後「5 年內再犯」施用毒品罪，並經依法追訴處罰完畢，本
    件被告再度施用毒品犯行，已不合於「5 年後再犯」之規定
    ，揆諸前揭說明即應依毒品危害防制條例第10條第1 項施用
    第一級毒品罪加以處罰。由上揭各證據資料研析，足認被告
    之自白核與事實相符，本件事證明確，被告犯行堪以認定，
    應依法論科。
二、核被告所為，係犯毒品危害防制條例第10條第1 項之施用第
    一級毒品罪。被告為施用而持有第一級毒品之低度行為，為
    施用第一級毒品之高度行為所吸收，不另論罪。被告於95年
    、96年間因施用毒品案件，經台灣高雄地方法院以95年度訴
    字第660 號、96年度訴字第231 號分別判處有期徒刑11月、
    有期徒刑10月。復因竊盜案件，經臺灣屏東地方法院以95年
    度易字第339 號及台灣高雄地方法院以95年度易字第2466號
    分別判處有期徒刑7 月、有期徒刑8 月、有期徒刑4 月。又
    於95年間因施用毒品案件，經原審法院以95年度訴字第2391
    號判處有期徒刑8 月。嗣經裁定減刑為有期徒刑5 月又15日
    、5 月（定應執行刑為有期徒刑9 月）、3 月又15日、4 月
    、2 月（定應執行刑為有期徒刑8 月）確定，與上開施用毒
    品案件之有期徒刑8 月接續執行，於97年8 月1 日縮短刑期
    假釋出獄，於97年10月30日假釋期滿未經撤銷執行完畢。有
    前開前案紀錄表可按，其於有期徒刑執行完畢後，5 年以內
    故意再犯本件法定刑為有期徒刑以上之罪，應依刑法第47條
    第1 項累犯之規定加重其刑。
三、原審依毒品危害防制條例第10條第1 項，刑法第11條前段、
    第47條第1 項，並審酌被告係累犯，前因施用毒品案件，迭
    經觀察、勒戒及法院科刑判決後，竟再為本件犯行，足見其
    惡習已深，且戒絕毒癮之意志不堅，未能體悟施用毒品對自
    己、家人造成之傷害及社會之負擔，自屬可議，念其於犯後
    坦承犯行及施用毒品本質上係屬戕害自身健康之行為，尚未
    直接危害他人，反社會性程度應屬較低等一切情狀，量處有
    期徒刑10月。認事用法尚無不合，量刑亦稱妥適，被告上訴
    意旨並不否認犯罪，要求諭知緩刑，空言指摘原判決不當，
    並無可取，為無理由，應予駁回。
四、被告經合法傳喚，無正當理由不到庭，爰不待其陳述逕行判
    決。
據上論斷，應依刑事訴訟法第371 條、第368 條，判決如主文。
本案經檢察官彭南雄到庭執行職務。
中    華    民    國    99    年    4     月    20    日
                刑事第二庭  審判長法  官  林正雄
                                  法  官  黃壽燕
                                  法  官  陳啟造
以上正本證明與原本無異。
如不服本判決應於收受本判決後10日內向本院提出上訴書狀，其
未敘述上訴理由者，並得於提起上訴後10日內向本院補提理由書
狀（均須按他造當事人之人數附繕本）「切勿逕送上級法院」。
中    華    民    國    99    年    4     月    20    日
                                  書記官  林明威
得上訴。
附錄論罪科刑之法條：
毒品危害防制條例第10條第1 項
施用第一級毒品者，處6 月以上5 年以下有期徒刑。

司法院資訊處製作；財團法人民間司法改革基金會備份。
